【裁判字號】    98,家抗,24
【裁判日期】    980826
【裁判案由】    選任遺產管理人
【裁判全文】
臺灣臺北地方法院民事裁定              98年度家抗字第24號
抗  告  人  財政部國有財產局台灣北區辦事處
法定代理人  丙○○
代  理  人  戊○○
相  對  人  華南商業銀行股份有限公司
法定代理人  甲○○
代  理  人  丁○○
上列當事人間聲請選任遺產管理人事件，抗告人對於中華民國98
年2月23日本院98年度財管字第3號裁定提起抗告，本院裁定如下
：
    主  文
原裁定廢棄。
選任侯水深律師為被繼承人乙○○（男，民國○○年○月○日生，身
分證統一編號：Ｚ000000000號，生前最後住所：台北市○○區○
○街74巷28號2樓，民國90年11月29日死亡）之遺產管理人。
聲請及抗告費用由被繼承人乙○○之遺產負擔。
    理  由
一、相對人於原審聲請意旨略以：被繼承人乙○○於民國90年11
    月29日死亡，其合法繼承人均已拋棄繼承，而其親屬會議未
    於1個月內選定遺產管理人，因被繼承人乙○○生前向相對
    人借款未還，相對人為利害關係人，為處理相對人與被繼承
    人乙○○間債務，爰依法聲請選任被繼承人乙○○之遺產管
    理人等語。
二、抗告意旨略以：被繼承人乙○○之繼承人均不願繼承，依經
    驗法則推斷其遺債應大於遺產，按司法院74年10月15日（七
    四）院台廳一字第05786號函示意旨認遺債大於遺產之拋棄
    繼承案件，形同破產，儘量避免選任抗告人為遺產管理人，
    且抗告人係依國有財產法規定綜理國產事務之公務機關，執
    行事務之預算為全國人民納稅所得，被繼承人遺債大於遺產
    ，抗告人必須墊付無法歸墊之管理費用，無異使公器淪為私
    用，以全國人民納稅所得支出個人私務之用，損及全民利益
    ，令國庫受損。再遺產管理人應與被繼承人乙○○關係密切
    及對於其遺產、遺債事務有相當瞭解之人任之，被繼承人乙
    ○○之繼承人雖拋棄繼承，惟渠等對被繼承人生前之財產及
    債權債務較抗告人熟悉，應於其中指定遺產管理人。原審指
    定抗告人為被繼承人乙○○之遺產管理人，自有未當，為此
    提起抗告，求為廢棄原裁定等語。
三、按繼承開始時，繼承人之有無不明，而無親屬會議或親屬會
    議未於1個月內選定遺產管理人者，利害關係人得聲請法院
    選任遺產管理人，並由法院依公示催告程序，定6個月以上
    之期限，公告繼承人，命其於期限承認繼承，又先順序繼承
    人均拋棄其繼承權時，由次順序之繼承人繼承，其次順序繼
    承人有無不明或第四順序之繼承人均拋棄其繼承權者，準用
    關於無人承認繼承之規定，民法第1177條、第1178條第1項
    、第2項、第1176條第6項分別定有明文。經查，被繼承人乙
    ○○於90年11月29日死亡，其合法繼承人均已拋棄繼承，故
    被繼承人乙○○已無民法第1138條所列各順序之繼承人，又
    被繼承人乙○○生前向相對人借款未清償，相對人是為利害
    關係人等情，有相對人於原審提出之繼承系統表、戶籍謄本
    、債權憑證、債權明細、本院97年8月5日北院隆家祥91年度
    繼字第146號拋棄繼承准予備查函等件為證，揆諸前揭規定
    ，相對人聲請法院選任被繼承人乙○○之遺產管理人，並無
    不合。惟法院選任遺產管理人雖具裁量權，不受聲請人聲明
    之拘束，然在選定前應訊問聲請人及被選定人之意見，此觀
    非訟事件法第153條第1項準用同法第112條規定自明，並應
    斟酌其適任性，俾免選定後執行發生問題，影響當事人權益
    。原審雖選定抗告人為被繼承人乙○○之遺產管理人，惟抗
    告人以上揭事由謂其不適任。參以原審在選任抗告人為被繼
    承人乙○○之遺產管理人前，未經訊問相對人及抗告人之意
    見，即逕行選定，於法未恰。復經相對人於本院聲請選任侯
    水深律師為被繼承人乙○○之遺產管理人，並徵得侯水深律
    師同意擔任等情（見本院卷附公務電話紀錄），按侯水深律
    師曾擔任法官及律師多年，具有專業素養與豐富實際經驗，
    由其擔任被繼承人乙○○之遺產管理人，應較選定無意願之
    抗告人為妥。從而，抗告意旨指摘原裁定不當，求予廢棄，
    非無理由，爰廢棄原裁定，並選定侯水深律師為被繼承人乙
    ○○之遺產管理人。爰裁定如主文。
中    華    民    國    98    年   8    月    26      日
                  家事法庭審判長  法  官  曾部倫
                                  法  官  黃桂興
                                  法  官  彭南元
以上正本係照原本作成。
本裁定除以適用法規顯有錯誤為理由，並經本院許可外，不得再
抗告。如提起再抗告，應於收受後10日內委任律師為訴訟代理人
向本院提出再抗告狀。並繳納再抗告費新台幣1,000元。
中    華    民    國    98    年   8    月    26      日
                                  書記官  尹遜言


司法院資訊處製作；財團法人民間司法改革基金會備份。
